臺灣屏東地方法院刑事判決              100年度易字第753號
公  訴  人  臺灣屏東地方法院檢察署檢察官
被      告  陳清南
上列被告因違反毒品危害防制條例案件，經檢察官提起公訴（10
0年度毒偵字第810號），嗣被告就被訴事實為有罪之陳述，經本
院告知簡式審判程序之旨，並聽取當事人之意見後，由本院合議
庭裁定改由受命法官獨任進行簡式審判程序，判決如下：
    主  文
陳清南施用第二級毒品，累犯，處有期徒刑陸月，如易科罰金，
以新臺幣壹仟元折算壹日。
    事  實
一、陳清南前於民國87年間，因施用毒品案件，經本院以87年度
    毒偵字第619 號裁定送觀察、勒戒，因認無繼續施用毒品之
    傾向，於87年11月3 日執行完畢出所，並經臺灣屏東地方法
    院檢察署檢察官以87年度偵字第5360號為不起訴處分確定。
    復於前揭觀察、勒戒執行完畢後5 年內之88年間，再因施用
    毒品案件，經本院以88年度毒聲字第1876號裁定送觀察、勒
    戒，因認有繼續施用毒品之傾向，經檢察官聲請強制戒治並
    起訴，強制戒治部分經本院以88年度毒聲字第2075號裁定令
    入戒治處所施以強制戒治，復經停止戒治及撤銷停止戒治，
    於89年9 月30日再度入戒治所執行，於90年2 月17日執行完
    畢出戒治所；起訴部分則經本院以88年度易字第1371號判決
    有期徒刑9 月，並經臺灣高等法院高雄分院以89年度上易字
    第359 號判決上訴駁回確定。另於96年間，因施用毒品案件
    ，經本院以(一)96年度易字第802 號判決有期徒刑1 年確定；
    及以(二)96年度易字第1 號判決有期徒刑1 年2 月確定，並經
    本院以96年度聲減字第879 號減為有期徒刑7 月確定，與前
    開(一)之罪接續執行，於97年8 月25日縮短刑期假釋付保護管
    束出監，並於97年11月30日保護管束期滿未經撤銷視為執行
    完畢。詎陳清南猶不思戒除毒癮惡習，明知甲基安非他命係
    毒品危害防制條例第2 條第2 項第2 款所定之第二級毒品，
    不得非法持有及施用，竟於前揭有期徒刑執行完畢5 年內之
    99年9 月4 日上午某時許，基於施用第二級毒品甲基安非他
    命之犯意，在其位於屏東縣佳冬鄉○○村○○路218 號之住
    處內，以將甲基安非他命置於燈泡上加熱吸食煙霧之方式，
    施用甲基安非他命1 次。嗣於同日下午5 時40分許，因另案
    為警拘提，經得其同意於同日下午5 時50分許採尿送驗，結
    果確呈甲基安非他命進入人體代謝後之安非他命、甲基安非
    他命均陽性反應，始悉上情。
二、案經屏東縣政府警察局枋寮分局報告臺灣屏東地方法院檢察
    署檢察官偵查起訴。
    理  由
一、按除被告所犯為死刑、無期徒刑、最輕本刑為3 年以上有期
    徒刑之罪或高等法院管轄第一審案件者外，於第一次審判期
    日前之準備程序進行中，被告先就被訴事實為有罪之陳述時
    ，審判長得告知被告簡式審判程序之旨，並聽取當事人、代
    理人、辯護人及輔佐人之意見後，裁定進行簡式審判程序，
    刑事訴訟法第273 條之1 第1 項定有明文。經核本件被告陳
    清南所犯係死刑、無期徒刑、最輕本刑為3 年以上有期徒刑
    以外之罪，其於準備程序中就被訴事實為有罪之陳述，經法
    官告知簡式審判程序之旨，並聽取公訴人、被告之意見後，
    本院爰依首揭規定，合議裁定由受命法官獨任進行簡式審判
    程序。是本案之證據調查，依同法第273 條之2 規定，不受
    同法第159 條第1 項、第161 條之2 、第161 條之3 、第16
    3 條之1 ，及第164 條至170 條所規定證據能力認定及調查
    方式之限制，合先敘明。
二、上開犯罪事實，業據被告於警詢、偵查及本院準備程序、審
    理中均坦承不諱，且被告於100 年9 月4 日為警查獲後，經
    採尿送驗結果，確呈甲基安非他命進入人體代謝後之安非他
    命、甲基安非他命均陽性反應乙節，有台灣檢驗科技股份有
    限公司濫用藥物實驗室─高雄於99年9 月24日出具編號KH/2
    010/00000000號之濫用藥物檢驗報告、被告採尿同意書（見
    警卷第11至12頁）、屏東縣警察局枋寮分局偵辦疑似施用毒
    品尿液檢體送驗代號與真實姓名對照表（見警卷第13頁）及
    採證照片3 張（見警卷第32至33頁）等附卷可憑，堪認被告
    上開任意性自白，確與事實相符。是本件事證明確，被告犯
    行洵堪認定。
三、按依92年7 月9 日修正公布、93年1 月9 日施行之毒品危害
    防制條例第20條、第23條第2 項規定：犯該條例第10條之罪
    者，檢察官應聲請法院裁定，令被告入勒戒處所觀察、勒戒
    ，其期間不得逾2 月；觀察、勒戒後，依據勒戒處所之陳報
    ，認受觀察、勒戒人有繼續施用毒品傾向者，檢察官應聲請
    法院裁定令入戒治處所強制戒治，其期間為6 個月以上，至
    無繼續強制戒治之必要為止，但最長不得逾1 年；依前項規
    定為觀察、勒戒或強制戒治執行完畢釋放後，5 年後再犯同
    條例第10條之罪者，適用前開觀察、勒戒或強制戒治之規定
    ；觀察、勒戒或強制戒治執行完畢釋放後，5 年內再犯同條
    例第10條之罪者，檢察官應依法追訴。是上開規定已將施用
    毒品者之刑事處遇程序，區分為「初犯」、「5 年內再犯」
    及「5 年後再犯」，依其立法理由，認「初犯」經觀察、勒
    戒或強制戒治後，應為不起訴處分；經觀察、勒戒或強制戒
    治執行完畢釋放後，「5 年內再犯」者，因其再犯率甚高，
    原實施之觀察、勒戒及強制戒治既已無法收其實效，爰依法
    追訴；至經觀察、勒戒或強制戒治執行完畢釋放後，「5 年
    後再犯」者，前所實施之觀察、勒戒或強制戒治已足以遮斷
    其施用毒品之毒癮，為期自新及協助其斷除毒癮，仍適用與
    「初犯」相同之規定，先經觀察、勒戒或強制戒治之程序。
    故依修正後之規定，僅限於「初犯」及「5 年後再犯」2 種
    情形，始應先經觀察、勒戒或強制戒治程序；倘被告於5年
    內已再犯，經依法追訴處罰，縱其第3 次（或第3 次以上）
    再度施用毒品之時間，在初犯經觀察、勒戒或強制戒治執行
    完畢釋放5 年以後，仍不合於「5 年後再犯」之規定，且因
    已曾於「5 年內再犯」，顯見其再犯率甚高，原實施觀察、
    勒戒或強制戒治，已無法收其實效，即應依該條例第10條處
    罰（最高法院95年5 月9 日95年度第7 次刑事庭會議決議意
    旨參照）。是本件被告既曾受如事實欄所述之觀察、勒戒處
    分，於87年11月3 日執行完畢出所，並經臺灣屏東地方法院
    檢察署檢察官以87年度偵字第5360號為不起訴處分確定，復
    於前揭觀察、勒戒執行完畢後5 年內之88年間，因施用毒品
    案件，經檢察官聲請強制戒治並起訴，起訴部分經本院以88
    年度易字第1371號判決有期徒刑9 月，並經臺灣高等法院高
    雄分院以89年度上易字第359 號判決上訴駁回確定等情，均
    有臺灣高等法院被告前案紀錄表在卷可稽，足見被告於初犯
    經觀察、勒戒及強制戒治執行完畢後5 年內，已更犯施用毒
    品案件，並經起訴判刑，揆諸上開最高法院決議要旨，縱其
    本次所犯施用毒品案件距初犯經觀察、勒戒及強制戒治程序
    執行完畢已逾5 年，仍無再經觀察、勒戒或強制戒治之必要
    ，應由本院依法論罪科刑。
四、按甲基安非他命依其成癮性、濫用性及對社會危害性之程度
    ，業經列為毒品危害防制條例第2 條第2 項第2 款所規定之
    第二級毒品，禁止非法持有及施用；是核被告上開所為，係
    犯毒品危害防制條例第10條第2 項之施用第二級毒品罪。被
    告持有甲基安非他命之低度行為，為施用之高度行為所吸收
    ，不另論罪。再被告曾受如事實欄所載之刑執行完畢，有臺
    灣高等法院被告前案紀錄表附卷可稽，其於有期徒刑執行完
    畢後5 年內，故意再犯本件有期徒刑以上之罪，為累犯，應
    依刑法第47條第1 項規定加重其刑。茲審酌被告前因施用毒
    品經觀察、勒戒、強制戒治及刑之執行後，猶未能深切體認
    毒品危害己身之鉅，及早謀求脫離毒害之道，反伺機再犯，
    顯見其戒除毒癮之意志不堅，迄未能記取教訓，殊為不該，
    復參酌其所犯施用毒品行為係戕害自己身心健康，尚未嚴重
    破壞社會秩序、侵害他人權益，且其犯罪後坦承上開犯行，
    堪認有悔意，暨其學歷為國中畢業，原以油漆工為業，家中
    無人仰賴其照顧之家庭狀況（此業據被告供陳在卷，見本院
    卷第72頁）等一切情狀，量處如主文所示之刑，併諭知易科
    罰金之折算標準。
據上論斷，應依刑事訴訟法第273 條之1 第1 項、第299 條第1
項前段，毒品危害防制條例第10條第2 項，刑法第11條前段、第
47條第1 項、第41條第1 項前段，判決如主文。
本案經檢察官鍾佩真到庭執行職務。
中    華    民    國   100    年    8     月    23    日
                  刑事第一庭    法  官  薛侑倫
以上正本證明與原本無異。
如不服本判決應於收受判決後10日內向本院提出上訴書狀，並應
敘述具體理由；其未敘述上訴理由者，應於上訴期間屆滿後20日
內向本院補提理由書（均須按他造當事人之人數附繕本）「切勿
逕送上級法院」。
中    華    民    國   100    年    8     月    23    日
                                書記官  邱郁芸
附錄本件論罪科刑法條：
毒品危害防制條例第10條
施用第一級毒品者，處 6 月以上 5 年以下有期徒刑。
施用第二級毒品者，處 3 年以下有期徒刑。